臺灣高等法院民事判決　九十年度上易字第五七五號
　　　上　訴　人　甲○○
　　　上　訴　人　加達通運股份有限公司
　　　法定代理人　楊永金
　　　上　訴　人　乙○○
　　　訴訟代理人　孫善豪
右當事人間損害賠償事件，兩造對於中華民國九十年五月二十二日臺灣新竹地方法院
八十九年度訴字第六○六號第一審判決各自提起上訴，本院判決如左：
    主    文
原判決所命上訴人加達通運股份有限公司、乙○○應連帶給付金額超過新臺幣伍拾萬
肆仟貳佰柒拾肆元及其利息部分，暨該部分假執行之宣告及訴訟費用之裁判均廢棄。
右開廢棄部分，上訴人甲○○在第一審之訴及假執行之聲請均駁回。
上訴人加達通運股份有限公司、乙○○其餘上訴駁回。
上訴人甲○○上訴駁回。
第一、二審訴訟費用，由上訴人加達通運股份有限公司、乙○○連帶負擔十分之六，
餘由上訴人甲○○負擔。
    事    實
甲、上訴人甲○○方面：
壹、聲明：
一原判決不利甲○○部分廢棄。
二右廢棄部分，對造上訴人加達通運股份有限公司（下稱加達公司）、乙○○（加達
  公司與乙○○下稱加達公司等人）應再連帶給付甲○○新臺幣（下同）四十七萬二
  千九百一十元及自民國八十九年八月十日起至清償日止，按週年利率百分之五計算
  之利息。
三駁回加達公司等人上訴。
貳、陳述：除與原判決記載相同者，茲引用之外，補稱：
一事故發生地之新竹市○○○路，中間設有分隔島，分隔島上有隆起二公尺之土地，
  並有林葉茂密之樹木。事故當天，伊騎乘機車行經該地，受分隔島上土堆、樹木及
  旁邊停放車輛影響，本無法清楚看到由興業一路超速行駛而來由乙○○駕駛之貨車
  ，自無過失可言。
二伊修理機車之支出係回復原狀之必要費用，無需扣除折舊。
三伊因本件車禍自八十八手一九月二十一日住院，至同年一十月四日出院，返家休養
  近二個月始稍微康復，其後並不斷求診治療，迄今尚有嚴重耳鳴、左鎖骨凸出，未
  能完全復原，精神上痛苦非筆墨所能形容，原判決所命給付之慰撫金顯然過低。
四研新三路路幅較興業一路為寬，且有中間分隔島，應屬幹線道，乙○○超速行駛於
  興業一路，且逆向行駛，始造成本件車禍，自有重大過失。
五伊雇主台灣積體電路股份有限公司（下稱台積電公司）係視員工工作表現予以評等
  後按等級給予分紅之股票，故員工分紅與其表現及對公司貢獻當有絕對關係，伊因
  本件車禍前後請假達三個月之久，對公司營運及調度必然造成負面影響，伊直接上
  司黃源昌經理致員工關係部經理之信函已可充分證明伊係因本件車禍無法工作導致
  年度考核降級，且年資較伊為淺但考積較優之同事所獲分紅股票亦較伊為多，足見
  本件車禍確實影響伊之勞動能力，而此能力之減少，係以伊所少分之分紅股票數量
  為量化方法，而非以股票為請求之標的。
六台積電公司對本院之覆函，並未經伊直接上司黃源昌經理過目，其正確性令人懷疑
  。
、證據：除援用原審提出者外，補提交通事故現場圖、照片二張為證。
乙、對造上訴人加達公司等人方面：
壹、聲明：
一原判決不利加達公司等人部分廢棄。
二右廢棄部分，駁回甲○○在第一審之訴及假執行之聲請。
三駁回甲○○上訴。
貳、陳述：除與原判決記載相同者，茲引用之外，補稱：
一本件車禍事故發生時，加達公司之司機乙○○駕駛加達公司貨車沿新竹科學園區○
  ○○○路行駛，該道路係雙向車道，路肩寬闊，且設有停車位，並有大貨櫃車行駛
  ，顯係廠商進出貨物車輛之主要通行道路，而甲○○駕駛機車沿研新三路行駛，該
  道路為單向通行，分隔島有土丘隆起，道路兩旁種植樹木，分隔島兩側及路肩設停
  車位，可通行車道路寬狹小，而為附近廠商與主要道路間連絡道路，乃係支線，故
  甲○○於行經興業一路與研新三路時，應暫停讓幹線道由乙○○駕駛之貨車先行，
  卻未暫停，致生本件車禍，對事故發生應為主因，原判決卻認甲○○僅負十分之一
  過失責任，自有未當。
二甲○○因受傷所減少之勞動能力為其因傷請假期間所減少之薪資收入計十四萬零五
  百七十元，至其雇主實施分紅入股政策而發給員工股票，係經營者之恩給，並非提
  供勞務之對價，並非薪資，且當天因九二一大地震，甲○○雇主即台積電工廠受嚴
  重損害，甲○○協助處理善後，連續工作十六小時，至當天上午十一時以後始下班
  ，致騎機車時精神不濟而未注意左右來車致生車禍，台積電公司給予公傷假，照發
  薪資，甲○○並未受有薪資收入減少之損害，且公傷假不應列為考評基礎，如雇主
  將公傷假列為考評基礎，致甲○○權益受損，則甲○○應向其雇主爭取，而非由伊
  等負擔雇主之錯誤，又縱認伊等應補足甲○○少領股票，因台積電股票為可替代物
  ，甲○○亦不得逕行請領現金。
、證據：援用原審提出之證據。
丙、本院依職權函詢台積電公司如甲○○未因本件車禍請公傷假，則八十八年度可獲
    分配員工分紅入股股票之數量。
    理      由
一甲○○主張：乙○○係加達公司之大貨車司機，於八十八年九月二十一日上午十一
  時許執行職務中，駕駛車號ＮＦ─３４１號營業用大貨車（下稱肇事車輛），在新
  竹市○○○路與研新三路交叉口，疏於注意車前狀況，超速穿越上開交叉路口，因
  而撞及沿研新三路由西往東行至上開交岔路口中心位置由伊所駕駛車號ＪＧＳ─６
  ９２號之機車，致伊受有頭部外傷合併左側鎖股骨折、左胸部挫傷及左骨盆骨折等
  傷害，其機車及所戴眼鏡亦毀損等情，為此，依民法侵權行為之規定，求為判命加
  達公司、乙○○連帶給付伊一百零一萬二千四百四十二元，及自起訴狀繕本送達翌
  日即八十九年八月十日起至清償日止，按年息百分之五計算之利息（原判決命加達
  公司等人連帶給付甲○○五十三萬九千五百三十二元及其利息，而駁回甲○○其餘
  請求，兩造各就敗訴部分提起上訴）。
二加達公司等人則以：車禍之發生係甲○○於行經支道興業一路之交叉路口時，未暫
  停讓幹線道研新三路由乙○○駕駛之貨車先行，為事故發生之主因，故原審認為伊
  對於系爭事故需負十分之九之責任顯屬過高；且甲○○請求股票分紅之損害與本件
  車禍無關，如雇主將公傷假列為考評基礎，致甲○○權益受損，則甲○○應向其雇
  主爭取，而非由伊等負擔等語，資為辯解。
三查甲○○主張：加達公司之受僱人乙○○，於前揭時地因疏於注意車前狀況，貿然
  駕車超速穿越前揭交叉路口，未讓伊先行而撞及由伊駕駛之機車，致伊受有頭部外
  傷合併左側鎖骨骨折、左胸部挫傷及左骨盆骨折等傷害，其機車及伊配戴之眼鏡亦
  因而毀損，乙○○過失致伊受傷害之行為並經臺灣新竹地方法院八十九年度竹交簡
  字第一八九號判決判處有期徒刑三月確定之事實，業據提出診斷證明書及上開刑事
  判決書為證，並為加達公司等人所不爭執，甲○○此部分之主張自堪信為真實。
四按因故意或過失，不法侵害他人之權利者，負損害賠償責任；受僱人因執行職務，
  不法侵害他人之權利者，由雇用人與行為人連帶負損害賠償責任；又不法侵害他人
  之身體或健康者，對於被害人因此喪失或減少勞動能力或增加生活上之需要者，應
  負損害賠償責任，被害人雖非財產上之損害，亦得請求賠償相當之金額，民法第一
  百八十四條第一項前段、第一百八十八條第一項前段、第一百九十三條第一項及第
  一百九十五條第一項前段分別定有明文。加達公司之受雇人乙○○於執行職務時過
  失傷害甲○○，並撞毀甲○○所騎乘之機車及眼鏡如前述，其侵權行為與甲○○所
  受傷害及車輛、眼鏡損壞間有相當因果關係，則依前開法條，加達公司等人對賠償
  甲○○所受財產上及非財產上之損害，自應負連帶賠償責任。茲就甲○○主張損害
  之金額審酌如左：
(一)醫療費用部分：
  甲○○主張：伊因本件車禍共支出醫藥費二萬六千七百三十四元，為加達公司等人
  所不爭，並有國立臺灣大學醫學院附設醫院醫療費用收據十八件、范揚峰骨科醫院
  收據一件、十湧中醫診所收據五件、東元綜合醫院醫療費用收據二件、陳耳鼻喉科
  診所收據一件、羅東博愛醫院收據一件、安太中醫診所收據一件附卷可稽，堪信為
  真實。
(二)眼鏡修復費用及鋁拐部分：
  甲○○主張：伊因本件車禍而眼鏡毀損，且需另購鋁拐始能行走，而支出眼鏡修復
  費用二千八百元及鋁拐一副五百元等事實，為加達公司等人所未爭執，並有卷附統
  一發票二紙、收據一紙足憑，亦堪信為真實。
(三)機車修復費用：
  甲○○所騎乘車號ＪＧＳ－６９２機車固為其姊尤君文所有，有機車保險證一紙為
  憑，然甲○○既提出機車修復費用收據暨估價單一件，證明機車修理費用確為其所
  支付，加達公司等人對此復未爭執，則其自得向加達公司等人請求前開費用。然修
  復費用應以必要者為限，其修理材料以新品換舊品，應予折舊（最高法院七十七年
  度第九次民事庭會議決議(一)參照）。依卷附前開機車修復費用收據、估價單，上訴
  人修復系爭機車之費用為一萬四千四百元，經核所支出之修復費用既均屬更換零件
  之費用，其以新零件更換零件，就舊零件折舊部分即非屬必要費用，自應予以扣除
  ，甲○○主張：修理費用不應扣除折舊云云，並非可取。至扣除標準，依行政院所
  頒佈固定資產折舊率表之規定，採定率遞減法計算，每年折舊率為０點五三六，而
  系爭機車原始發照年份係八十二年，有上開保險證一紙可佐，迄本件車禍發生之日
  即八十八年九月二十一日，實際使用年數以六年計算，則甲○○請求機車零件更新
  部分之折舊額為一萬四千零九十一元（計算方式第一年折舊金額：
  14400×0.536＝7718，第二年折舊：〈00000－0000〉×0.536＝3582，第三年折舊
  ：〈00000－0000－0000〉×0.536＝1662，第四年折舊：〈00000－0000－0000－
  0000〉×0.536＝771，第五年折舊：〈00000－0000－0000－0000－000〉×0.536
  ＝358，第六年折舊：〈00000－0000－0000－0000－000－358〉×0.536＝166元，
  合計折舊：14091元，元以下四捨五入），故扣除折舊後其所得請求機車修復費用
  為三百零九元（計算式：00000－00000＝309），原審僅計算至第三年折舊，而未
  以實際使用年數計算折舊，尚有未洽，甲○○超過上開數額所為之機車損害之主張
  ，自不足採信。
(四)減少勞動能力之損害賠償：
  甲○○主張：伊為台積電公司之工程師，因發生本件車禍而申請公傷假三個月，以
  致伊考績由正常表現之「滿意」等級降為「待改善」等級，僅獲分配公司股票僅五
  千七百五十五股，較獲「滿意」等級可分配八千零九十九股股票為少，依所得分紅
  於八十九年六月十二日匯入伊集保帳戶當天股票收盤價每股一百五十七元計算，則
  伊因本件車禍所減少之勞動能力即相當於上述股份數所差價額三十六萬八千零八元
  等語，並提出台積電公司關於分紅之函文二件、台積電公司三廠工一部部經理即甲
  ○○主管黃源昌所出示函文、臺灣證券交易所股份有限公司九十年一月八日函暨所
  附成交資料一份為證。惟查：經本院依職權就甲○○如未因本件車禍請公傷假，則
  可獲分配員工分紅入股股票數量若干乙節詢問台積電公司，經該公司明確函覆以：
  該公傷假並未影響當年度甲○○所得分配之員工分紅入股股票數量等語，有台積電
  公司九十一年十二月十日（九０）積電字第０九九二號函附卷足憑。而前揭台積電
  公司三廠工一部部經理黃源昌所示函文雖稱：「甲○○因車禍無法工作，導致當年
  度（八十八年度）考核列為待改善等級，若依其正常表現，應可列入滿意的等級」
  等語，然觀之該函為台積電公司內部函文，發函日期距本件車禍發生已逾半年餘，
  且所載僅為黃源昌經理之個人意見，自難據以證明甲○○所獲分配員工分紅入股之
  股份數量確因本件車禍而受有影響；況影響工作績效之原因甚夥，實難率予推斷其
  因本件車禍請假休養即為工作績效獲較低評價之原因。從而，甲○○上開主張尚屬
  無據，不應准許。
(五)非財產上之損害賠償：
  按慰撫金之性質在於補償及調整被害人所受精神上之損害，其核給之標準應斟酌加
  害者與被害者雙方之身份，資力與加害程度及其他各種情形核定之（最高法院五十
  一年台上字第二二三號判例意旨參照）。查甲○○因本件車禍，遭受頭部外傷及身
  體多處骨折之傷痛，經長期住院治療後，尚需請假在家調養二月始能返回公司任職
  ，並仍需繼續奔波醫院治療，迄今左側鎖股仍有明顯突出之情，有前述醫療院所收
  據及照片二紙可資佐證，故其肉體、精神均持續受有極大之痛苦，實不待言，其請
  求加達公司等人連帶賠償其精神慰藉金，即屬有據。爰審酌甲○○係國立清華大學
  碩士，受傷當時受僱於台積電公司，月薪四萬餘（尚不包含季激勵獎金），有薪資
  表一份附卷可憑；乙○○係大貨車司機，有固定收入；加達公司係經營汽車貨運業
  ，公司資本額為一億九千零八萬元（見卷附公司基本資料查詢表），以及甲○○所
  受傷害之程度暨對其日後日常生活所造成之影響等兩造身份、地位、經濟狀況等一
  切情狀，認甲○○請求以六十萬元為其精神慰籍金之標準，尚屬公允。
六綜上所述，甲○○因本件車禍所受損害之金額共計六十三萬零三百四十三元。惟按
  損害之發生或擴大，被害人與有過失者，法院得減輕賠償金額，或免除之，民法第
  二百十七條第一項定有明文。經查，上訴人甲○○駕駛機車沿研新竹市○○路口由
  西往東行駛，屬無號誌岔路口之右方車，而乙○○駕駛肇事車輛沿興業一路由北往
  南行駛，屬無號誌岔路口之左方車等情，為兩造所不爭，並有事故現場圖一份在卷
  可稽。按汽車行駛時，駕駛人應注意車前狀況，並隨時採取必要之安全措施；車輛
  行至無號誌或號誌故障而無交通警察指揮之交岔路口，支線道車應暫停讓幹線道車
  先行，未劃分幹、支線或同為幹線道或支線道者，轉彎車應暫停讓直行車先行；如
  同為直行車或轉彎車者，左方車應暫停讓右方車先行，道路交通安全規則第九十四
  條第三項、第一百零二條第一項第二款分別定有明文。則乙○○在行經無號誌之交
  岔路口時，未減速慢行而仍超速行駛，且未注意車前狀況、左方車未讓右方車先行
  致撞及甲○○，其有過失固屬明確，然上訴人甲○○亦未能注意車前狀況，看清左
  右有無來車，即貿然穿越道路，參以研新三路上雖有中央分隔島，然其高度並未達
  不能看清交叉之興業一路左右來車之程度，故上訴人甲○○對於本件車禍之發生亦
  無不能注意之情形，竟亦疏於注意而未能採取必要之安全措施，亦屬與有過失，其
  主張對本件車禍之發生並無過失云云，尚非可取。且經原審送請臺灣省竹苗區車輛
  行車事故鑑定委員會對於本件車禍發生之原因為鑑定，亦為相同之認定，有鑑定意
  見書一份在卷可據足憑（見原審卷第一零六頁至第一零七頁）。茲審酌兩造之過失
  程度，及對於肇事結果原因力之強弱，認為關於過失比例之分配以上訴人甲○○負
  百分之二十、乙○○負百分之八十之過失責任，始屬公允。甲○○對於本件車禍之
  發生，既應負百分之二十之與有過失責任業如前述，自應有過失相抵原則之適用。
  準此，甲○○所得請求之金額為五十萬四千三百三十九元（計算式：630343×80
  ％＝504274.4，元以下四捨五入）。從而甲○○本於侵權行為之法律關係，請求加
  達公司等人連帶賠償上開金額及自起訴狀繕本送達翌日即八十九年八月十日起至清
  償日止按法定利率計算之遲延利息，洵屬正當，應予准許。逾此所為請求，不應准
  許。原審命加達公司等人連帶給付五十三萬九千五百三十二元及其利息，而駁回甲
  ○○其餘請求。所命加達公司等人連帶給付部分，就超過上述應賠償者，原審所為
  加達公司等人敗訴之判決，並為假執行之宣告，自有未洽，加達公司等人上訴意旨
  就此部分指摘原判決不當，求予廢棄改判，為有理由；至於應准許部分，原審判命
  加達公司等人如數連帶給付，並為假執行之宣告，核無違誤，加達公司等人上訴意
  旨就此部分指摘原判決不當，求予廢棄，為無理由，應駁回其上訴。又原審所為甲
  ○○敗訴判決，及駁回其假執行之聲請，並無不合，甲○○上訴意旨指摘原判決不
  當，求予廢棄改判，為無理由，亦應予駁回。
七據上論結，本件加達公司等人上訴為一部有理由，一部無理由；甲○○上訴為無理
  由。依民事訴訟法第四百五十條、第四百四十九條第一項、第七十九條但書、第七
  十八條，判決如主文。
中　　　華　　　民　　　國　　九十一　　年　　　三　　　月　　十二　　　日
　　　　　　　　　　　　　　　　民事第五庭
                            　　　　審判長法　官　黃　熙　嫣
                            　　　　　　　法　官　詹　文　馨
                            　　　　　　　法　官　鄭　傑　夫
右正本係照原本作成。
不得上訴。
中　　　華　　　民　　　國　　九十一　　年　　　三　　　月　　十五　　　日
　　　　　　　　　　　　　　　　　　　　　書記官　劉　家　聲
